【裁判字號】    97,易,379
【裁判日期】    970522
【裁判案由】    竊盜
【裁判全文】
臺灣臺北地方法院刑事判決               97年度易字第379號
公  訴  人  臺灣臺北地方法院檢察署檢察官
被      告  丙○○
                      樓
            乙○○
上列被告因竊盜案件，經檢察官提起公訴（96年度偵字第18977
號），本院判決如下：
    主  文
丙○○踰越安全設備竊盜，累犯，處有期徒刑捌月。
乙○○無罪。
    事  實
一、丙○○前於民國93年間因違反槍砲彈藥刀械管制條例案件，
    經本院以93年度訴字第1020號判決判處有期徒刑二月，併科
    罰金新臺幣一萬元確定，於94年1月7日執行完畢出監。詎仍
    不知悔改，意圖為自己不法之所有，於96年05月間某日日間
    ，踰越窗門之安全設備進入臺北市○○路○段81巷5號甲○○
    居所內（侵入住宅部分未據告訴），竊取甲○○之母所有之
    中華民國紀念鈔票1張（面額50元）、大陸地區人民幣紙鈔2
    張（面額1元、10元各1張）等物，嗣丙○○於96年08月10日
    另案為警查獲，經警循線查知上情，並在臺北市○○區○○
    路2段372巷60號2及3樓丙○○租屋處扣得上開於甲○○居所
    所竊得之物。
二、案經臺北市政府警察局移送臺灣臺北地方法院檢察署檢察官
    偵查起訴。
    理  由
壹、有罪部分
一、本件被告丙○○對於檢察官起訴書證據清單所提證據之證據
    能力均不加爭執，該等證據均有證據能力，合先敘明。
二、訊據被告丙○○矢口否認有前揭竊盜犯行，辯稱：伊沒有去
    過臺北市○○路○段81巷5號，在伊住處查獲之三張人民幣、
    紀念鈔應該是伊父親的，且該址的門、窗是封起來的，伊無
    法進去等語。
三、經查：
  (一)扣案之中華民國紀念鈔票1 張（面額50元）、大陸地區人民
    幣紙鈔2 張（面額1元、10元各1張）係從臺北市○○區○○
    路2段372巷60號2及3樓之被告丙○○租屋處所扣得乙情，業
    據被告丙○○供承在卷（見偵卷第7、8、11、17頁），及證
    人丁○○證述明確（見本院卷第36、37頁），並有贓物照片
    1 幀在卷可證（見偵卷第41頁），足認是實。又證人甲○○
    於本院審理時具結證稱：「我之前有住過臺北市○○路○ 段
    81巷5 號，後來幾年是我媽媽在住，在SARS後才搬到內湖跟
    我住。這地方有遭竊過，臺北市刑大有通知我，我才知道。
    （提示偵卷第41頁）我母親是江蘇人，要常常回大陸，所以
    這三張是我媽媽的，我母親年紀大了，東西常常放了以後不
    記得放在何處，我不清楚還有無其他東西失竊，但因我媽媽
    都習慣性的會留一些紀念性的鈔票、零錢，所以確認失竊的
    三張是我們家的。我家常常換鎖，換了以後還是會壞，所以
    我不曉得失竊後我家的門鎖、窗戶有無被破壞，或有何變化
    。確定剛提示偵卷第41頁的東西有不見，我家門窗應該是有
    鎖，鎖個意思。該地方有三戶，三家的隔間有窗戶，可以爬
    進去。」等語（見本院卷第35至38頁），復有證人甲○○所
    出具之失竊報告、贓物認領保管單附卷可佐（見偵卷第35、
    38 頁），衡情，扣案之中華民國紀念鈔票1張（面額50元）
    非屬目前市面上可輕易取得之物，且通常屬於有收集紀念錢
    幣習慣之人所有，再加上同時家中有人民幣一起失竊，足以
    供認定前揭扣案物品是否屬於證人甲○○家所有，故證人甲○○證述前揭扣案紀念紙鈔及人民幣係其家所失竊等語，堪
    予採信。
  (二)證人丁○○於本院審理時具結證述：「我現任職於臺北市刑
    大偵六隊偵查佐。本件被告丙○○涉犯竊盜案件，是我所查
    獲的。當初丙○○住處有查獲人民幣三張（提示偵卷第41頁
    ），當天查獲很多東西，因這案子是經過多日的跟監，直到
    最後一件，我們在丙○○家樓下緝獲，當時他們剛好作案回
    來，起初是在他車上包包及車內有起獲贓物，後來才到他住
    處搜索，有起獲出一些舊的錢幣、人民幣、一些信封、服務
    獎章，我們依據這些起獲的贓物尋找被害人，有關於甲○○
    這件，是由丙○○主動告知我們，帶我們至現場說這間住處
    他有進去偷過，還說在櫃子下面打開來，裡面有一些舊錢幣
    ，我們才知道本件，並通知管區協尋被害人。丙○○當初說
    是撿來的，但是找出來的被害人都說是失竊，在警局時丙○○有承認這三張人民幣是他偷的，且丙○○告訴我有偷唐小
    姐家後，我有去查訪被害人住處，結果他們都沒有住那裡，
    那是警專學校的宿舍，里長說那裡被小偷翻箱倒櫃，所以後
    期就把那裡的門、窗封起來，據被告丙○○告訴我，他是從
    另外一家爬進去，三家都有進去。」等語（見本院卷第36至
    38頁），且被告丙○○於警詢時亦坦承有至臺北市○○路○
    段81巷5 號竊取前開紀念紙鈔、人民幣（見偵卷第11、17頁
    ），何況若非被告丙○○向警員即證人丁○○供承扣案之紀
    念紙鈔、人民幣是到臺北市○○路○段81巷5號所竊取，則在
    證人甲○○家未報案之情形下，證人丁○○如何得知證人甲○○家中適巧有失竊前開紀念紙鈔、人民幣，堪認證人丁○○之證詞為真實。
  (三)綜上所述，在被告丙○○前揭處所查獲之前開紀念紙鈔、人
    民幣既是證人甲○○所失竊者，且在證人甲○○家未報案之
    情形下，警方是經由被告丙○○之供述才尋找到證人甲○○
    來認領贓物等情，足認扣案之紀念紙鈔、人民幣確實是被告
    丙○○至證人甲○○前開房屋所竊取，被告丙○○前揭踰越
    安全設備竊盜犯行，洵堪認定，應予依法論科。
三、核被告丙○○所為，係犯刑法第321 條第1項第2款之踰越安
    全設備竊盜罪。被告丙○○有事實欄所載之犯罪科刑執行情
    形，有臺灣高等法院被告前案紀錄表在卷可憑，其曾受有期
    徒刑執行完畢，於五年內再故意犯本件有期徒刑以上之罪，
    為累犯，爰依刑法第47條第1 項之規定，加重其刑。爰審酌
    被告丙○○之犯罪紀錄、犯罪之目的、手段、方式、所得，
    犯罪後否認犯行，態度不佳等一切情形，量處如主文所示之
    刑。至於扣案之鯉魚鉗、Ｔ型板手等物1批 (共13件)，不能
    證明係被告丙○○犯本案犯罪所使用之物，爰不併為沒收之
    諭知，附此敘明。
貳、無罪部分
一、公訴意旨以：被告乙○○於96年8月1日上午9 時許，與被告
    丙○○（丙○○此部分犯罪事實業經本院96年度易字第2461
    號判處有期徒刑七月，臺灣高等法院97年度上易字第191 號
    判決駁回上訴而確定）共同基於意圖為自己不法所有之犯意
    聯絡，由被告丙○○駕駛登記為被告乙○○所有之車號EX-4
    655號自用小貨車，至臺北縣樹林市○○路116巷7 號，被告
    丙○○翻越門扇進入上址2 樓被害人劉振國住處後，被告乙○○則在外接應，總計竊取劉振國所有之單張集郵卡65張、
    首日封205封、舊硬幣1,524枚、字畫10幅、首日實寄封458
    封、玉珮1只、鳥籠時鐘1個、慶豐銀行信用卡2 張、集郵冊
    10 冊、集硬幣冊6冊、澳門回歸紀念幣1套，嗣經警於96年8
    月10日下午6時30分，持搜索票在臺北市○○區○○路2段37
    2巷60號2、3樓被告丙○○住處，扣得竊盜工具鯉魚鉗、T型
    板手等1批（共13件）及單張集郵卡65張、首日封205封、舊
    硬幣1524枚、字畫10幅、首日實寄封458封、玉珮1只、鳥籠
    時鐘1個、慶豐銀行信用卡2張、集郵冊10冊、集硬幣冊6 冊
    、澳門回歸紀念幣1 套等物，始查知上情。因認被告乙○○
    涉犯刑法321條第1項第2款之竊盜罪嫌。
二、按犯罪事實應依證據認定之，無證據不得認定犯罪事實，不
    能證明被告犯罪者，應諭知無罪之判決，刑事訴訟法第154
    條第2項及第301 條第1項分別定有明文。次按認定犯罪事實
    所憑之證據，雖不以直接證據為限，間接證據亦包括在內；
    然而無論直接或間接證據，其為訴訟上之證明，須於通常一
    般之人均不致有所懷疑，而得確信其為真實之程度者，始得
    據為有罪之認定，倘其證明尚未達到此一程度，而有合理之
    懷疑存在時，事實審法院復已就其心證上理由予以闡述，敘
    明其如何無從為有罪之確信，因而為無罪之判決，尚不得任
    意指為違法，最高法院76年臺上字第4986號著有判例要旨可
    資參照。又按共同被告所為不利於己之陳述，必須顯無瑕疪
    可指，而就其他方面調查又與事實相符，始足採為他被告論
    罪之依據，最高法院46年臺上字第419 號著有判例意旨可參
    。
三、公訴人認被告乙○○涉犯前開竊盜罪嫌，無非係以共犯即被
    告丙○○之供述、被害人劉振國指訴及其出具之失竊報告、
    贓物認領保管單為其主要論據。訊據被告乙○○堅詞否認有
    何竊盜犯行，辯稱：EX-4655 號自用小貨車是被告丙○○所
    購買，平常亦是被告丙○○在使用，僅是借登記在伊名下。
    伊從未與被告丙○○一起去臺北縣樹林市，更沒有一起去被
    害人劉振國家偷竊。伊有跟被告丙○○一起出去過，是幫被
    告丙○○從德昌街、民和街搬家到光復橋附近等語。
四、經查：
  (一)證人即被告丙○○於本院審理時具結證稱：「我有於96年08
    月01日上午9點駕駛EX-4655號自用小貨車，到臺北縣樹林市
    ○○路116巷7號，翻越門扇進入二樓劉振國住處竊取劉振國
    所有的集郵卡等物，當時乙○○沒有去樹林，EX-4655 號自
    用小貨車是我跟車商買的，跟乙○○沒有關係，我請他當車
    主的名字，因那時我有欠紅單的錢，車平常是我在開。我與
    乙○○是朋友，認識有2、3年了，經過朋友介紹，交情算不
    錯，我跟乙○○沒有糾紛、仇恨。本件竊盜乙○○沒有去，
    那時檢察官有問『如果乙○○沒有跟你去，乙○○去哪』，
    我怎麼知道乙○○去哪裡。他們拿三張照片給我看，問我車
    主是誰，我說乙○○。我有請乙○○幫我搬家，我帶乙○○
    去德昌街，時間記不起來但是在我去劉振國家之前。」等語
    （見本院卷第38、39頁），與被告乙○○辯稱未曾與被告丙○○一起至被害人劉振國家中偷竊等情大致相符。而被告丙○○雖於96年08月11日警詢時陳稱：「被告乙○○是我們竊
    盜集團的成員之一，他負責開車接應及搬運贓物工作，他也
    和我們在臺北縣樹林市○○路一帶偷竊多次，但時、地我現
    記不得。」等語（見偵卷第10頁）；於96年08月21日警詢時
    供稱：「96年8月1日上午9時左右，由我和乙○○駕EX-4655
    號自用小貨車至臺北縣樹林市○○路116巷7號劉振國失主家
    中，我入內行竊，乙○○則負責把風及幫忙搬運贓物。」等
    語（見偵卷第16頁）；以及於96年09月28日偵查時供稱：「
    乙○○是跟我一同去樹林，但他沒有偷竊，是我進去偷的，
    他不知道，他在車上等。」等語（見偵卷第62頁），然而，
    被告丙○○於96年08月11日警詢時亦陳稱：「臺北縣樹林市
    ○○路116巷7號劉振國住處失竊案，是我單獨一人於96年08
    月1日上午9時左右所偷，我單獨一人選定目標而爬窗戶入內
    行竊，所駕車輛亦為EX-4655 號自用小貨車」等語（見偵卷
    第10頁）；於96年09月28日偵查時供稱：「乙○○沒有跟我
    去偷竊過，有一起出去，但沒有偷竊。」等語（見偵卷第62
    頁）；於本院96年度易字第2461號被告丙○○所涉竊盜案件
    偵審中多次陳稱：到臺北縣樹林市劉振國住處偷竊，都只有
    伊一個人去，乙○○沒有參與竊盜等語。（見本院卷第48、
    50、51頁，偵卷第102、108頁），可見被告丙○○前後供述
    不一，顯互相矛盾而有瑕疵，其前揭所為不利於被告乙○○
    之陳述是否可信，已非無疑，且於96年08月10日因結夥三人
    竊盜案件與被告丙○○同時遭查獲之曾文海、王銘河均於檢
    察官偵訊時陳稱：沒有與被告乙○○一同去偷竊，曾文海稱
    有認識乙○○但不熟，王銘河稱沒見過乙○○，不認識乙○○，不知道EX-4655 號自用小貨車登記是乙○○所有，以為
    是丙○○的等語（見偵卷第62、69頁），且證人丁○○於96
    年08月10日前1、2禮拜跟監被告丙○○（詳後所述），亦未
    發現被告乙○○是屬於被告丙○○之竊盜集團之成員之情事
    ，故被告丙○○於前揭警偵訊時所為不利於被告乙○○之供
    述，顯非無瑕疵，揆諸前開說明，並不可採。
  (二)證人丁○○固於本院審理時具結證述：「劉振國家竊盜案的
    查獲，是因我們跟監被告1、2個禮拜，從跟監丙○○回到他
    家，進去搜索，搜索到贓物，我們通知被害人前來，那台EX
    -4655 號車是登記乙○○的名字，當天沒有查獲乙○○，乙○○好像是丙○○自己主動說出來的。」等語（見本院卷第
    39頁），僅能證明被告丙○○於96年08月21日警詢時有關被
    告乙○○之陳述是被告丙○○主動提及，然被告丙○○於警
    詢時之陳述有上開前後不一等瑕疵而難以採信，已詳如前所
    述，亦無從逕以推認被告乙○○有共犯本案竊盜之事實。再
    者，徵之公訴人提出之被害人劉振國指訴及其出具之失竊報
    告、贓物認領保管單等證據，亦僅能認定前揭被害人劉振國
    之物品失竊之事實，以之證明被告乙○○共同犯本案竊盜之
    犯行，尚嫌失據。
五、綜上所述，公訴人所舉之證據與所指出之證明方法尚未足使
    本院確信被告乙○○犯本件竊盜罪，依照前開之說明，不能
    證明被告乙○○犯罪，自應為被告乙○○無罪之諭知。
據上論斷，應依刑事訴訟法第284條之1、第299條第1項前段、第
301條第1項，刑法第321條第1項第2款、第47條第1項判決如主文
。
本案經檢察官簡逸薇到庭執行職務
中    華    民    國    97    年    5     月    22    日
                  刑事第五庭    法  官  賴秀蘭
以上正本證明與原本無異。
如不服本判決，應於判決送達後10日內向本院提出上訴狀（應抄
附繕本）。告訴人或被害人如對於本判決不服者，應具備理由請
求檢察官上訴，其上訴期間之計算係以檢察官收受判決正本之日
期為準。
                                書記官  游秀珠
中    華    民    國    97    年    5     月    29    日
附錄本案論罪科刑法條：
刑法第321條
犯竊盜罪而有左列情形之一者，處六月以上、五年以下有期徒刑
：
一、於夜間侵入住宅或有人居住之建築物、船艦或隱匿其內而犯
    之者。
二、毀越門扇、牆垣或其他安全設備而犯之者。
三、攜帶兇器而犯之者。
四、結夥三人以上而犯之者。
五、乘火災、水災或其他災害之際而犯之者。
六、在車站或埠頭而犯之者。
前項之未遂犯罰之。


司法院資訊處製作；財團法人民間司法改革基金會備份。
